高雄高等行政法院判決　　　　　　　　　　　　　　　九十三年度訴字第一七一號
　　　　　　　　　　　　　　　.
　　原　　　告　甲○○
　　訴訟代理人　柯宗立　會計師
　　被　　　告　財政部高雄市國稅局
　　代　表　人　乙○○　局長
　　訴訟代理人　丙○○
右當事人間因扣繳稅款事件，原告不服財政部中華民國九十三年一月二十九日台財訴
字第○九二○○七○五二一號訴願決定，提起行政訴訟。本院判決如左：
    主  文
原告之訴駁回。
訴訟費用由原告負擔。
    事  實
一、事實概要：
    緣原告係聯成航業股份有限公司（以下簡稱聯成公司）之負責人，為行為時所得
    稅法第八十九條第一項第二款規定之扣繳義務人。因聯成公司涉嫌於八十七年間
    給付香港輝華船務有限公司（以下簡稱輝華公司）利息所得新台幣（以下同）二
    、○八○、七七一元，未依行為時各類所得扣繳率標準第三條第四款規定，按給
    付額扣取百分之二十之稅款，被告乃限期責令原告補繳應扣未扣之稅額四一六、
    一五四元及補報扣繳憑單，惟原告仍未依限辦理，被告遂依所得稅法第一百十四
    條第一款規定，按應扣未扣之稅款處三倍之罰鍰一、二四八、四○○元（計至百
    元止）。原告不服，申經復查，未獲變更，提起訴願，亦遭駁回，遂提起本行政
    訴訟。
二、兩造聲明：
  (一)原告聲明求為判決：
    (1)訴願決定及原處分均撤銷。
    (2)訴訟費用由被告負擔。
  (二)被告聲明求為判決：
    如主文所示。
三、兩造之爭點：
  甲、原告主張之理由：
    1.本件系爭利息與一般借入款項於公司週轉並給付利息之情形有別：
      按「本法稱中華民國來源所得，係指左列各項所得：一、．．．三、在中華民
      國境內提供勞務之報酬。．．．四、自中華民國各級政府、中華民國境內之法
      人及中華民國境內居住之個人所得之利息。」「納稅義務人有左列各項所得者
      ，應由扣繳義務人於給付時，依規定之扣繳率或扣繳辦法，扣取稅款，並依第
      九十二條規定繳納之．．．二、機關、團體、事業或執行業務者所給付之薪資
      、利息、租金、佣金、權利金、競技、競賽或機會中獎之獎金或給與、退休金
      、資遣費、退職金、離職金、終身俸、非屬保險給付之養老金、執行業務者之
      報酬，及給付在中華民國境內無固定營業場所及營業代理人之國外營利事業之
      所得。」「本條各類所得之扣繳率及扣繳辦法，由財政部擬訂，報請行政院核
      定發布之。」「前條各類所得稅款，其扣繳義務人及納稅義務人如左：．．．
      二、薪資、利息、租金、佣金、權利金、執行業務報酬、競技、競賽或機會中
      獎獎金或給與，及給付在中華民國境內無固定營業場所或營業代理人之國外營
      利事業之所得，其扣繳義務人為機關、團體之．．．、事業負責人及執行業務
      者；納稅義務人為取得所得國外營利事業之所得，其扣繳義務人為機關、團體
      之．．．、事業負責人及執行業務者；納稅義務人為取得所得者。」固分別為
      所得稅法第八條第三、四款、第八十八條第一項第二款、第二項、第八十九條
      第一項第二款所規定，惟其利息之扣繳要件係中華民國境內之法人貸入款項，
      因而給付在中華民國境內無固定營業場所及營業代理人之國外營利事業之利息
      ，方有各類所得扣繳率標第三條第四款按給付額扣取百分之二十之適用。本件
      則為原告所代表之聯成公司就其香港船務代理商輝華公司因代墊船務費用於代
      墊款項高出港幣三十萬元部份，按年息百分之十二計算所得之報酬，並由其自
      聯成公司應收運費中扣抵，與一般自國外借款匯入國內使用，再由扣繳義務人
      自國內匯出款項給付利息時應履行扣繳義務有別，首先應予敘明。
    2.系爭利息費用本質為境外佣金，非屬中華民國來源所得：
      依財政部六十四年二月二十四日（六四）台財稅第三一三四八號函：「(一)國內
      營利事業支付國外營利事業及國外個人之外銷佣金，如其代我國營利事業推銷
      貨物之勞務係在我國境外提供，其佣金所得，非屬中華民國來源所得，應不予
      扣繳。」準此，本件輝華公司因係在香港代理聯成公司處理由國內載運出口貨
      物之裝卸、理貨，同時自當地廠商代為招攬貨物由聯成公司所屬船舶載運回國
      ，再由聯成公司給付報酬，由於彼此約定之代理報酬偏低，且相關代理費用均
      由輝華公司先行墊付，因此乃有墊付逾三十萬元港幣部份，應再給予額外補貼
      之約定；至於依「按年息百分之十二計算」之約定，實質上係屬計算報酬給付
      方式之一種權宜方法，就聯成公司不用提高代理佣金，不失為控制成本之方法
      ，由於輝華公司之勞務提供地均在香港，聯成公司帳列科目雖為利息，實為其
      代理船務之報酬，依上開函釋，應有免予扣繳之適用。
    3.原處分違反行政程序法第一百零二條、第一百零四條規定應予撤銷：
      按「行政機關作成限制或剝奪人民自由或權利之行政處分前，除已依第三十九
      條規定，通知處分相對人陳述意見．．．外，應給予該處分相對人陳述意見之
      機會。」「違反程序或方式規定之行政處分，除依第一百十一條規定而無效者
      外，因下列情形而補正：一、．．．三、應給予當事人陳述意見之機會已於事
      後給予者。」「前項第二款至第五款之補正行為僅得於訴願程序終結前為之；
      ．．．」分別為行政程序法第一百零二條前段、第一百十四條第一項第三款及
      第二項所明定。是故，行政處分如違反行政程序法第一百零二條應予人民陳述
      意見之機會等程序規定，將構成程序、形式違法，鈞院九十一年度訴字第二八
      九號並據此而判決撤銷原處分及訴願決定。另鈞院同年度訴字第七七一號水污
      染防治法事件及第九六九號有關教育事件，同以原處分作成前未給原告陳述意
      見之機會，亦將原處分及訴願決定予以撤銷，可資參照（參閱林石猛著．行政
      訴訟類型之理論與實務．二版．頁一九一、一九二）。又最高法院九十二年度
      判字第三六號判決（原審案號為大院九十年度訴字第八一一號判決）亦以被告
      將原告免職時所組成之考績委員會不合法，有違公正作為之義務而將免職處分
      及訴願決定均撤銷。本件在該利息費用應否扣繳有疑義之情況下，於九十一年
      十月十四日申請復查，由於申請復查日期遠在責令補繳日期九十一年十月三十
      日屆滿前，被告在收到該復查申請書後，卻在該復查決定（九十二年一月十日
      ）前即於九十一年十二月十八日作出裁處三倍之罰鍰，其非但未盡告知義務，
      而且未予原告享有被告知和陳述意見，並得到傾聽與意見受考量，即逕作裁罰
      之行政處分，顯然有違正當法律程序而應予撤銷。
    4.扣繳義務人已無可歸責之原因，即不應受處罰：
      按「人民違反法律上之義務而應受行政罰之行為，法律無特別規定時，雖不以
      出於故意為必要，仍須以過失為其責任要件。」有司法院釋字二七五號解釋要
      旨可資參照，該號解釋理由中特別指出：「人民因違反法律上義務而應受行政
      罰，係屬對人民之制裁，原則上行為人應有可歸責之原因．．．」可見人民之
      行為須可歸責者，始能對之進行處罰，此乃當然之解釋。由前所述利息支出，
      非聯成公司自國外貸款匯入國內運用，再由國內匯出利息之結果，而係為控制
      佣金支出所作補貼香港代理商除了代理業務並代墊款項之報酬，而且該項利息
      均由輝華公司自聯成公司應收港商之來台貨物運費扣抵，由上揭月結單可證聯
      成公司自始至終均欠輝華公司鉅額債務；就資金流程以觀，聯成公司從未由國
      內匯出款項給付利息，無從盡扣繳義務之可能，何來於給付時辦理扣繳？何況
      該「利息」亦非真正使用資金之對價，僅係以約定計算方式，作為調高代理佣
      金之一種方法，屬代理佣金之一部份，否則何以約定於代墊款超出港幣三十萬
      元部份才計息補貼﹖何況是項利息與佣金，其勞務提供地均在境外，依所得稅
      法第八條第三、四款規定，非屬中華民國境內之所得，而原告既非稅捐徵收專
      業人員，責令其如何分辨何者應辦理扣繳，確有困難。又本件係因聯成公司八
      十七年度營利事業所得稅案，不服被告剔除利息支出六九五、三七四元等，由
      聯成公司向被告提出復查，嗣經被告於九十一年七月四日作成復查決定書決定
      追認該利息支出後，隨即由被告法務科通報被告所屬鹽埕稽徵所，於九十一年
      八月二十日以財高鹽審字第○九一○○○五六二五號函告調查該筆利息支出之
      扣繳情形，並於九十一年十月九日以第0000000000號認應辦理扣繳
      。詳言之，扣繳輔導為被告之義務，被告棄輔導就調查，涉有報復目的之嫌，
      有違誠信原則。又系爭支出是否違反扣繳義務，若事實明確則營利事業所得稅
      原查人員當可發現，尚不致於聯成公司申請復查後，再由復查會決定作出調查
      扣繳之情事，故本件系爭利息應否扣繳，連一般稅捐稽徵機關審查人員尚不易
      發覺，其專業深度可見一般。再法條所稱之「給付」定義，尚須以所得稅法施
      行細則第八十二條加以詮釋，足證其困難度絕非一般非經專業訓練人士即可勝
      任之義務。此外，就聯成公司帳列「利息支出」在無資金流動下，猶如營利事
      業於年底依權責基礎，估列年終獎金雖列為薪資費用，但尚未有資金流出不用
      辦理扣繳一樣，故系爭利息是否應辦理扣繳，被告顯有強人所難，而有期待不
      可能之違法。何況系爭利息扣繳稅額原告既已於復查決定改訂期限內補繳，且
      並未再提訴願等救濟程序，足證原告當初復查目的在於解惑，因而就是否違反
      扣繳義務言，原告顯然無故意過失可言，即使應扣未扣亦無可責性。是故，依
      上開司法院釋字第二七五號解釋「無責任即無行政罰」之原則，本件應無所得
      稅法第一百十四條第一款之適用。換言之，其裁處罰鍰之行政處分自屬違法。
    5.原告已於被告復查改訂之繳納期限繳納應扣未扣之稅額，則無受處三倍罰鍰之
      適用：
      再查本件之扣繳義務人係依規定於復查決定改訂之繳納期限內（亦即九十二年
      二月十一日）繳納完竣，則被告原處分裁處三倍之罰鍰顯有不當。按中央法規
      標準法第十八條所謂「處理程序終結前」，係指案件之聲請程序，不包括訴願
      及行政訴訟等救濟程序，而訴願為救濟程序之開始，訴願前之先行程序如復查
      、異議仍視為聲請程序，改制前行政法院四十八年判字第八十一號、四十九年
      判字第一二七號判例均同此意旨。本件前述利息支出應扣繳與否之復查目的，
      乃在聲請被告就該扣繳事項之合法性再加審酌，以防止被告所屬鹽埕稽徵所作
      出錯誤之處分，而原告亦於被告就應否扣繳之復查決定改訂繳納日期限內如期
      繳納，且未再提出訴願，則無逾期繳納之情事。再按稅捐稽徵法第三十八條第
      一項規定意旨，在敘明課稅處分之行政爭訟程序，採取申請復查之前置程序，
      僅於經復查決定後仍未獲效果時，始得提起訴願及行政訴訟。而稅捐復查程序
      除行政自我監督功能外，亦兼有減輕法院負擔，故自不宜因使用復查前置主義
      ，反而更生不利於納稅人權利救濟，此亦有違復查前置之意旨。是故復查、訴
      願決定維持裁處三倍之罰鍰，有違上開判例及立法意旨。
    6.原處分非但違反平等原則，亦與比例原則有背：
      查「扣繳義務人給付各類所得，不依法扣繳稅款，如經稽徵機關查明納稅義務
      人確已將是項應扣繳稅款之所得，合併其取得年度之綜合所得申報繳稅者，得
      免再責令扣繳義務人扣繳，惟仍應依法送罰。」為財政部六十五年九月十八日
      台財稅第三六三一七號函所釋，按其旨意，扣繳稅款責任是以納稅務義人短漏
      稅款致稽徵機關遭受損害為前提，倘如稽徵機關已從最後應負擔稅負之納稅義
      務人補徵稅款，即不應再對扣繳義務人課以扣繳責任。而本案納稅義務人為香
      港輝華公司，由於在本國境內無固定營業場所及營業代理人，故依前揭扣繳率
      標準按給付額扣取百分之二十外，即無再由納稅義務人申報繳稅之義務，對同
      樣違反扣繳義務而言，原告非但要扣繳稅款，尚受處三倍罰鍰，顯然有違行政
      程序法第六條平等原則。再者，本案有關聯成公司帳列之利息支出，均係依據
      輝華公司之月結單入帳，依該月結單，聯成公司八十七年度各月底均尚欠四百
      多萬元港幣，由於兩公司均採債權債務相抵，並無資金匯出，而原告既非該所
      得之納稅義務人又非稅捐稽徵專業員，僅為法定無償之行政助手，扣繳輔導又
      屬被告例行業務之一，被告若以輔導方式促使原告補辦扣繳，或原告於復查決
      定應辦理扣繳之改訂期限內扣繳稅款，就國家稅收而言，被告已無任何損害，
      且國家徵取稅收之目的即已達成，而制定法律之目的在於追求公平正義，人民
      違反憲法之納稅義務時，依所得稅法第一百十條規定，納稅義務人短漏報所得
      亦不過就該所得稅額裁處一至二倍罰鍰；反觀，扣繳義務則非憲法所定之人民
      基本義務，原告只不過為一無償之行政助手，雖於復查決定改訂之繳納期限內
      繳納完竣，復查及訴願決定卻仍以原告未於被告所屬鹽埕稽徵所九十一年十月
      九日財高國稅鹽審字第0000000000號函，限期於九十一年十月三十
      日前補繳前開系爭扣繳稅款，而裁處三倍罰鍰，顯然不符比例原則。
    7.綜上所述，本件原告給付國外船務代理商之報酬原告應無扣繳義務可言。退而
      言之，即使應扣繳稅款，被告裁罰之行政處分未予原告陳述意見之機會違反正
      當法律程序，依程序不合實體不究之法理，亦應予撤銷。加上原告無可責性而
      無應受罰之適用，原裁罰之行政處分顯非適法。又原告已於復查決定改訂繳納
      期限內繳納，更不該受裁處三倍之罰鍰，被告認事用法率斷，有違依法行政原
      則。
  乙、被告答辯之理由：
    1.本案訴訟標的為八十七年度原告未依限補繳扣繳稅款及補報扣繳憑單，經被告
      依法裁處一、二四八、四○○元罰鍰之處分。至另案原告不服被告限期責令補
      繳應扣未扣稅款四一六、一五四元之「補繳扣繳稅款處分」，前經原告於九十
      一年十月十四日提出復查申請，案經被告於九十二年一月十日復查決定：「維
      持原核定」，並逾訴願法定期間三十日未提起訴願而告確定在案，此有被告財
      高國稅法字第○九二○○○○○四二號復查決定書及送達之掛號郵件收件回執
      影本附卷可稽，首予指明。
    2.按「我國營利事業與外國營利事業簽訂借貸或技術合作契約，依約按給付總額
      扣繳稅款．．．」「扣繳義務人未依法扣繳稅款及申報扣繳憑單，經通知限期
      責令補繳並補報，惟未補繳亦未補報而提起行政救濟之案件，應以扣繳義務人
      是否依責令期限補繳並補報，為罰鍰之依據。」分別為財政部八十六年九月十
      八日台財稅第000000000號及八十七年九月十日台財稅第八七一九六
      三一二六號函所明釋。
    3.查原告為聯成公司之負責人，該公司委託輝華公司代理其船舶在香港之進出口
      事務及載貨事宜，雙方約定輝華公司墊借費用超出港幣三十萬元部分按年息百
      分之十二計算，每屆月底結算利息一次，有雙方簽定之合約書附案可據。又，
      聯成公司於八十七年間以現金支付給輝華公司計二、○八○、七七一元，亦有
      卷附聯成公司當年度日記帳影本可稽。是原告未依行為時各類所得扣繳率標準
      第三條第四款規定，按給付額之百分之二十代扣稅款四一六、一五四元，經被
      告鹽埕稽徵所於九十一年十月九日以財高國稅鹽審字第0000000000
      號函，限期責令原告於九十一年十月三十日前，補繳前開應扣未扣之稅款及補
      報扣繳憑單，惟原告仍未於期限前補繳及補報，被告乃依法按應扣未扣之稅款
      處三倍之罰鍰一、二四八、四○○元（計至百元），揆諸所得稅法第八條第四
      款、第八十八條第一項第二款、第二項、第八十九條第一項第二款、第九十二
      條第二項及第一百十四條第一款之規定，並無違誤。
    4.次按稅法所稱「扣繳義務」乃「公法上行為義務」，即扣繳義務人受稅捐機關
      公法上法定委託而行使公權力，依此法定委託關係，扣繳義務人有依法扣繳納
      稅義務人所得之義務，扣繳義務人如有違反扣繳義務，依法即負有扣繳責任，
      並需受行政罰處分。又依司法院釋字第二七五號解釋意旨，人民違反法律上之
      義務而應受行政罰之行為，僅須違反作為義務而不以發生損害或危險為其要件
      者，推定為有過失，於行為人不能舉證證明自己無過失時，即應處罰。查原告
      未於被告所責令之期限於九十一年十月三十日前，補繳應扣未扣之稅款及補報
      扣繳憑單，致構成所得稅法第一百十四條第一款規定要件之該當性，被告按應
      扣未扣之稅款處三倍之罰鍰，並無不合。縱原告就另案之扣繳應扣未扣稅款事
      件已申請復查，仍不能免罰，此觀之前揭財政部八十七年九月十日台財稅第八
      七一九六三一二六號函釋自明。是原告所稱因申請復查，反遭裁處三倍罰鍰之
      處罰，有違不利益禁止原則云云，顯有誤解。又被告按應扣未扣之稅款處「三
      倍」之罰鍰，乃所得稅法第一百十四條第一款所規定之法定法律效果，要難謂
      違反比例原則與平等原則，是原告所訴各節，均不足採據。
    理  由
一、按「扣繳義務人如有左列情事之一者，分別依各該款規定處罰：一扣繳義務人未
    依第八十八條規定扣繳稅款者，除限期責令補繳應扣未扣或短扣之稅款及補報扣
    繳憑單外，並按應扣未扣或短扣之稅額處一倍之罰鍰；其未於限期內補繳應扣未
    扣或短扣之稅款，或不按實補報扣繳憑單者，應按應扣未扣或短扣之稅額處三倍
    之罰鍰。」「納稅義務人如為非中華民國境內居住之個人，或在中華民國境內無
    固定營業場所之營利事業，按下列規定扣繳：一．．．四利息按給付額扣取百分
    之二十。．．．」為所得稅法第一百十四條第一款及行為時各類所得扣繳率標準
    第三條第四款所明定。又「扣繳義務人未依法扣繳稅款及申報扣繳憑單，經通知
    限期責令補繳並補報，惟未補繳亦未補報而提起行政救濟之案件，應以扣繳義務
    人是否依責令期限補繳並補報，為罰鍰之依據。」亦經財政部八十七年九月十日
    台財稅第八七一九六三一二六號函釋在案。該函釋之內容係對所得稅法第一百十
    四條第一款適用疑義所為釋示，並未逾越母法規範意旨，本院自得予以引用。
二、本件原告為聯成公司之負責人，為行為時所得稅法第八十九條第一項第二款規定
    之扣繳義務人，該公司涉嫌於八十七年間給付輝華公司利息所得二、○八○、七
    七一元，未依行為時各類所得扣繳率標準第三條第四款規定，按給付額扣取百分
    之二十之稅款，經被告所屬鹽埕稽徵所於九十一年十月九日以財高國稅鹽審字第
    0000000000號函通知原告應於九十一年十月三十日前補繳應扣未扣之
    稅額四一六、一五四元及補報扣繳憑單，惟原告仍未依限辦理，被告乃依所得稅
    法第一百十四條第一款規定，按應扣未扣之稅款處三倍之罰鍰一、二四八、四○
    ○元（計至百元止）等情，此有聯成公司總分類帳、日記簿、現金支出傳票、與
    輝華公司簽訂之合約書、被告所屬鹽埕稽徵所九十一年十月九日財高國稅鹽審字
    第0000000000號函、被告九十一年十二月十八日九十一年度財高國稅
    法違字第○三○九一○○○四七六號處分書及違章案件罰鍰繳款書等附於原處分
    卷內可稽。又原告對於被告所屬稽徵所責令補繳應扣未扣稅款四一六、一五四元
    之「補繳扣繳稅款處分」不服，經其於九十一年十月十四日向被告提出復查申請
    ，案經被告於九十二年一月十日財高國稅法字第○九二○○○○○四二號復查決
    定書決定：「維持原核定」，並因原告未提起訴願而告確定在案，亦有被告上揭
    復查決定書及送達之掛號郵件收件回執影本附於原處分卷內可稽。是本件乃係原
    告就被告九十一年十二月十八日九十一年度財高國稅法違字第○三○九一○○○
    四七六號裁處一、二四八、四○○元之罰鍰處分書不服，合先敘明。
三、原告雖主張其於本件系爭利息費用應否扣繳有疑義之情況下，已在九十一年十月
    十四日申請復查，由於申請復查日期係在被告責令原告補繳應扣未扣之稅款日期
    （即九十一年十月三十日）前，被告在收到該復查申請書後非但未盡教示義務，
    ，且未予原告陳述意見之機會，即在該復查決定書作成（九十二年一月十日）前
    ，於九十一年十二月十八日對原告作出裁處應扣未扣稅額三倍之罰鍰，是項裁罰
    之處分，顯然有違正當法律程序而應予撤銷。何況系爭利息之扣繳稅額，原告既
    已於復查決定改訂期限內補繳，因而就是否違反扣繳義務乙節，原告顯然無故意
    過失可言，即使應扣未扣亦無可責性。是故，依司法院釋字第二七五號解釋「無
    責任即無行政罰」之原則，本件應無所得稅法第一百十四條第一款之適用，被告
    裁處罰鍰之行政處分自屬違法。且依中央法規標準法第十八條、稅捐稽徵法第三
    十八條第一項、改制前行政法院四十八年判字第八十一號及四十九年判字第一二
    七號判例，原告既已於復查決定改訂之繳納期限內（亦即九十二年二月十一日）
    繳納完竣，就國家稅收而言，被告已無任何損害，被告再裁處三倍罰鍰，顯然不
    符平等原則與比例原則等項，資為爭執。惟查：
    1.原告前對被告所屬監程稽徵所責令補繳應扣未扣稅款四一六、一五四元之「補
      繳扣繳稅款處分」不服，雖向被告提出復查申請，惟被告九十二年一月十日財
      高國稅法字第○九二○○○○○四二號復查決定書乃作成「維持原核定」之決
      定，而原告對被告之復查決定亦未提起訴願而告確定，從而原告就本件應扣未
      扣之稅額四一六、一五四元即負有遵期補繳及補報扣繳憑單之義務，要不待言
      。
    2.其次，所得稅法第一百十四條第一款前段規定，係指扣繳義務人未依同法第八
      十八條規定扣繳稅款者，稅捐稽徵機關除應限期責令其補繳稅款及補報扣繳憑
      單，並按應扣未扣或短扣稅額處一倍罰鍰；惟扣繳義務人未於稅捐稽徵機關責
      令之期限內，補繳應扣未扣或短報之稅款或不按實補報扣繳憑單者，則屬同款
      後段規範之範圍，而應按應扣未扣或短扣稅額處三倍罰鍰。申言之，該款前段
      係授權稅捐稽徵機關責令扣繳義務人限期補繳、補報，後段則係對其未於限期
      內補繳、補報，加重處罰之規定。亦即該款前段係規範「限期作為義務」，後
      段係規範違反「限期作為義務」之法律效果。至所得稅法第八十八條規定扣繳
      義務人於給付納稅義務人各類所得時，應依規定扣繳率扣取稅款，核其目的，
      無非在於使稽徵機關得以掌握稅源資料，藉以達成租稅公平原則，並確保國庫
      之稅收。故所得稅法第一百十四條第一款前段規定應按未扣或短扣之稅額處一
      倍罰鍰，而後段則規定處三倍罰鍰，乃在督促扣繳義務人應於稅捐稽徵機關限
      期繳納之期間內，將應扣未扣或短扣之稅款自動繳清，以免增加稽徵之困難及
      國庫稅收之延宕。再者，稅捐稽徵機關經通知扣繳義務人限期補繳應扣未扣或
      短扣之稅款及補報扣繳憑單，而扣繳義務人對給付納稅義務人之各類所得究有
      無扣繳義務仍生有疑義時，固不影響其對稅捐稽徵機關之處分依法申請復查之
      權利，惟稅捐稽徵機關既已通知扣繳義務人限期責令補繳並補報，是扣繳義務
      人是否有依限辦理，自應以扣繳義務人是否依責令期限補繳並補報為準，而作
      為按應扣未扣或短扣之稅額處以一倍或三倍罰鍰之依據，要非以其另行提起行
      政救濟（復查或訴願）終結時為準。準此，扣繳義務人對稅捐稽徵機關通知其
      限期補繳應扣未扣或短扣之稅額及補報扣繳憑單之處分申請復查，自可先行繳
      納稅款，待行政救濟確定後如生有應退稅款之情形，再行辦理加計利息退稅事
      宜，對其權益並無損害。
    3.查，原告為聯成公司之負責人，而公司於八十七年間給付輝華公司利息所得二
      、○八○、七七一元，未依行為時各類所得扣繳率標準第三條第四款規定，按
      給付額扣取百分之二十之稅款，經被告所屬鹽埕稽徵所於九十一年十月九日以
      財高國稅鹽審字第0000000000號函通知原告應於九十一年十月三十
      日前補繳應扣未扣之稅額四一六、一五四元及補報扣繳憑單。原告對是項處分
      雖於九十一年十月十四日向被告申請復查，惟仍延至九十二年二月十一日始將
      前開稅款繳納完竣，顯已逾被告所屬鹽埕稽徵所責令其限期辦理補繳及補報之
      期間，是原告主張其已依限繳畢應扣未扣之稅款云云，自有誤解。從而被告參
      酌首揭財政部八十七年九月十日台財稅第八七一九六三一二六號函釋意旨，以
      原告未依限辦理補繳稅款及補報扣繳憑單，而依所得稅法第一百十四條第一款
      後段規定，按應扣未扣之稅款處三倍之罰鍰一、二四八、四○○元（計至百元
      止），於法並無不合。又被告按應扣未扣之稅款處「三倍」之罰鍰，乃所得稅
      法第一百十四條第一款後段所規定之最低裁罰倍數，原告主張被告裁處原告應
      扣未扣稅額三倍之罰鍰，顯然不符平等原則與比例原則云云，亦不足採。
    4.至原告主張被告於作成本件裁罰處分前，未予原告陳述意見之機會，原處分違
      反行政程序法第一百零二條、第一百零四條規定，應予撤銷云云。惟查，本件
      之裁罰處分，乃是因聯成公司八十七年度營利事業所得稅結算申報案件，經被
      告查得其申報之利息支出中有二、○八○、七七一元，係香港輝華公司為聯成
      公司在香港之船務代理，因代墊各項費用，經雙方約定於代墊金額超出港幣三
      十萬元部份，應由聯成公司給付輝華公司按年息百分之十二計算之利息，再由
      輝華公司就聯成公司應收香港受託承載之運費收入中扣抵等情，而認聯成公司
      就是項給付輝華公司之利息支出應依法辦理扣繳稅款，遂由經被告所屬鹽埕稽
      徵所於九十一年十月九日以財高國稅鹽審字第0000000000號函通知
      原告應於九十一年十月三十日前補繳應扣未扣之稅額四一六、一五四元及補報
      扣繳憑單，並於說明欄第三項詳細說明所得稅法第一百十四條第一款有關裁罰
      倍數之規定，故原處分所根據之裁罰事實，業已明白而足堪確認，則依行政程
      序法第一百零三條第五款規定「行政處分所根據之事實，客觀上明白足以確認
      者」，行政機關得不給予陳述意見之機會。從而原告主張被告於裁罰處分作成
      前，未予其陳述意見之機會，顯然有違正當法律程序而應予撤銷云云，並不足
      採。
    5.再者，「人民違反法律上之義務而應受行政罰之行為，法律無特別規定時，雖
      不以出於故意為必要，仍須以過失為其責任條件。但應受行政罰之行為，僅須
      違反禁止規定或作為義務，而不以發生損害或危險為其要件者，推定為有過失
      ，於行為人不能舉證證明自己無過失時，即應受處罰。」業經司法院釋字第二
      七五號解釋在案。查，聯成公司就其香港船務代理商輝華公司因代墊船務費用
      ，於代墊款項高出港幣三十萬元部份，應由聯成公司給付輝華公司按年息百分
      之十二計算之利息，此有雙方簽定之合約書附於原處分卷可稽。而原告既為聯
      成公司之負責人，為行為時所得稅法第八十九條第一項第二款規定之扣繳義務
      人，則依行為時所得稅法第八十八條暨行為時各類所得扣繳率標準第三條第四
      款規定，給付在中華民國境內無固定營業場所之營利事業利息所得，應按給付
      額百分之二十扣繳。原告違反是項扣繳之義務，縱非故意，亦難謂無過失。被
      告依法予以裁罰之處分，洵無不合。原告主張其就違反扣繳義務乙節，並無故
      意或過失可言云云，並不足為採。
四、綜上所述，被告以原告未於限期內補繳應扣未扣之稅款，乃依所得稅法第一百十
    四條第一款規定，按應扣未扣之稅款處三倍之罰鍰一、二四八、四○○元（計至
    百元止），並無違誤；復查決定及訴願決定遞予維持，亦無不合。原告起訴求予
    撤銷，並無理由，應予駁回。又本件事證已臻明確，兩造其餘主張均與裁判基礎
    不生影響，自無逐一審酌必要，附此敘明。
五、據上論結，本件原告之訴為無理由，爰依行政訴訟法第一百九十五條第一項後段
    、第九十八條第三項前段，判決如主文。
中　　　華　　　民　　　國    九十三　　年　  　五　　　月　　二十七　　日
                              高雄高等行政法院第四庭
                                          審判長法官    江幸垠
                                          法      官    簡慧娟
                                          法      官    邱政強
右為正本係照原本作成。
如不服本判決，應於判決送達後二十日內向本院提出上訴書狀，其未表明上訴理由者
，應於提起上訴後二十日內向本院提出上訴理由書（須按對造人數附繕本）；如於本
判決宣示或公告後送達前提起上訴者，應於判決送達後二十日內補提上訴理由書（須
附繕本）。未表明上訴理由者，逕以裁定駁回。
提起上訴應預繳送達用雙掛號郵票七份（每份三十四元）。
中　　　華　　　民　　　國    九十三　　年　  　五　　　月　　二十七　　日
                                          法院書記官    藍慶道
